【裁判字號】    98,交抗,1074
【裁判日期】    981110
【裁判案由】    聲明異議
【裁判全文】
臺灣高等法院臺中分院刑事裁定        98年度交抗字第1074號
抗  告  人
即受處分人  甲○○
上列抗告人因聲明異議案件，不服臺灣臺中地方法院中華民國98
年9 月30日裁定（98年度交聲字第2499號），提起抗告，本院裁
定如下：
    主  文
抗告駁回。
    理  由
一、本件抗告意旨略以：因受處分人去電臺中區監理站質疑事發
    時員警並無鳴笛攔停之舉，臺中區監理站旋於98年7月21日
    中監字第0981000513號函更正「員警即鳴笛攔停」為誤繕更
    正，由此可證監理站與警方為利益共同體，官官相護，也可
    證明警員如有取締闖紅燈，理應有鳴笛攔阻之動作；而警員
    於事發時發現違規情形，依法應對受處分人表明「請停車受
    檢」，竟因經驗不足未開警笛、未依標準作業程序值勤，如
    受處分人有不服取締加速逃逸，豈有被警員盯追、卻被拍到
    遠在一百多公尺距離的照片，警員追受處分人追不上，停在
    道路中或行進中向受處分人拍照，依經驗法則是否可能？況
    以，事發地應屬重要路口，均有安裝監視器拍攝，為何不調
    取事發時之監視錄影影像？是否受處分人並無闖越紅燈之情
    形，由警員提供之受處分人行進中之照片如何可證之前有闖
    紅燈；且警員提供之照片，相信也非其所拍攝而係調監視器
    所拍錄，請傳警員提出該照片相機及底片。又警員既稱事發
    時其在漢口路與漢陽街口停等紅燈，受處分人果真有闖紅燈
    之違規情形，自可及時拍照存證，為何警員追到山西路才拍
    照云云。
二、按汽車駕駛人，行經有燈光號誌管制之交岔路口闖紅燈者，
    處新臺幣1800元以上5400元以下罰鍰。又汽車駕駛人，駕駛
    汽車有違反本條例之行為，經交通勤務警察或依法令執行交
    通稽查任務人員制止時，不聽制止或拒絕停車接受稽查而逃
    逸者，除按各該條規定處罰外，處新臺幣3000元以上6000元
    以下罰鍰，道路交通管理處罰條例第53條第1項、第60條第1
    項定有明文。另汽車駕駛人有第60條第1 項、第53條之情形
    者，除依原條款處罰鍰外，並各予記違規點數1點及3點，道
    路交通管理處罰條例第63條第1項第1款、第3款亦有明定。
三、經查：
（一）本件抗告人即受處分人（下稱抗告人）甲○○所駕駛之車
      牌號碼KYY-003 號重型機車於98年6月20日9時13分許，在
      臺中市○○路與漢陽街口處，因「闖紅燈（直行），不服
      攔停稽查取締」之違規，為臺中市警察局第二分局立人派
      出所以中市警交字第GE0000000 號違反道路交通管理事件
      通知單依法舉發；嗣經原處分機關即交通部公路總局臺中
      區監理所臺中市○○○○○道路交通管理處罰條例第53條
      第1項、第60條第1項及違反道路交通管理事件統一裁罰基
      準表之規定，於98年7 月27日裁處受處分人罰鍰4800元等
      情，有前開舉發通知單影本、裁決書各1 紙及原舉發單位
      98年7 月15日中分二警交字第0980020519號申訴回函等影
      本附卷可稽。
（二）按道路交通管理處罰條例第7條第1項規定：「道路交通管
      理之稽查、違規之紀錄，由交通勤務警察，或依法令執行
      交通稽查任務之人員執行之」。警員之舉發交通違規，是
      道路交通管理處罰條例所規定之職權行使，且該行使有立
      法機關之授權。而闖紅燈等違規行為之取締，依其違規行
      為本質，本多係在瞬間發生，通常多委由當場執行取締違
      規公務員之認識與判斷，並必須為立即之取締作為，此為
      達成維持交通秩序目的所必要，且依道路交通管理處罰條
      例之規定，此種立即性之舉發違規，多依警員之認知、判
      斷已足，並無必須另有其他積極佐證：如其他目擊證人或
      必須拍攝照片等，始構成處分要件之規定。此係因執行職
      務之公務員，通常多具有一定之考選資格與專業訓練，其
      執法之對象又係不特定之大眾，故其立場經立法機關推定
      ，應具有客觀、中正與公平之特質，而無故意偏頗之虞，
      是此種逕由公務員所為之事實認定，除非有其他積極證據
      ，足資認定公務員於執行職務時，有故意或過失侵害人民
      權利之情形，或處分本身有重大明顯之瑕疵而應予撤銷者
      外，否則本於行政目的達成之必要與公權力之尊重、公信
      力之維持，司法機關通常亦多予尊重，以秉持行政、司法
      相互合作、制衡之原理，共同維護國家機能之正常運行。
（三）本件抗告人以欠缺積極證據為由，否認舉發單之真正，惟
      證人即舉發本件交通違規之員警田佩玉於原審具結證稱：
      「（問：提示卷附舉發單是否你開立？）是我開的。」、
      「（問：是否記得當時舉發的經過？）我記得，可以陳述
      。我是在98年6月20日早上大約9點10分左右，我值勤騎乘
      機車在漢口路上，行經漢口路與漢陽街口，停等紅綠燈，
      那時是紅燈，所以我的車停下來，同時我發現我身後有機
      車直行經過我，通過交通號誌的下方，並通過該路口，我
      抬頭看了一下交通號誌，發現是紅燈，便依法上前攔停該
      騎士，我就用台語跟該騎士說『阿伯、阿伯，你闖紅燈』
      ，那時我已經騎過了那個十字路口，那個阿伯就說『我沒
      空，我要走了（台語）』，接著我要再去攔阻他，但是前
      方即漢口路與大雅路的交叉口，那個路口已經又變成紅燈
      ，那是壹個大路口，車輛太多，我沒有辦法騎乘過去，只
      好等到該路口變成綠燈時，才騎乘過去，我騎乘到漢口路
      與山西路口時，覺得再繼續追趕會有危險，因為他已經距
      離我約一百多公尺，我看得到他，路上車子很多，若要追
      上他，就要騎乘快一點，我判斷這樣會有危險，然後我就
      拿我的相機，拍攝他騎乘過山西路與漢口路的相片，要代
      表我有驅車追趕，但沒有辦法追趕到他。（庭呈上開照片
      ）我回到派出所之後，我就查他的車牌，依照道路交通管
      理處罰條例第7條之2規定，若當場無法舉發的話，可以逕
      行舉發，他的事項有闖紅燈，所以我就依該規定逕行製單
      舉發，由於該騎士攔停不停，依照道路交通管理處罰條例
      第60條規定，利用這條法條製單取締他不服稽查。這就是
      事情的經過。」、「（問：為何對這個舉發事件印象這麼
      深刻？）因為常常遇到這樣的案件我都沒有做處理，而之
      前有聽學長講說，不服稽查的人也應該就違規部分開單，
      因為我心裡有這樣的想法，想要改變我值勤的作風，這是
      我改變作風以來的第一個案件，所以對這個案件印象深刻
      。」、「（問：可否說明在警局與受處分人聯絡的過程？
      ）我回派出所後，有立刻打電話通知被舉發人，我是打到
      被舉發人的家中，由他太太接聽，後來他太太給我他友人
      家的電話，我就直接聯絡到當事人，我就跟當事人說『先
      生，你剛剛闖紅燈，知道嗎，且我攔停你，你為何不停』
      ，我就說請你到派出所一趟。當事人說『我很忙』，還說
      『我闖紅燈你有證據嗎？』，這中間還問我有無照片或是
      監視器，我就說『漢口路與漢陽街口沒有監視器，而且交
      通警察攔停並不是以監視器或是照片為唯一證據，而是以
      交通警察雙眼所見為基準』，最後他說『要怎樣隨便你』
      ，又說『我沒空』，我們就結束了對話。」、「（問：當
      時有無穿著制服？）有。」、「（問：依據你受的訓練，
      攔停通常要用何方式？）站在路口可以吹哨子，或是使用
      指揮棒，但是當時我是騎乘機車，我沒有辦法吹哨子或使
      用指揮棒，而且機車有加裝警笛，但是通常會嚇到當事人
      ，所以我當時沒有開警笛，況且被舉發人離我很近，所以
      不用開警笛，我認為只要以適當的方式通知他停下來即可
      。大概的過程就是如此。」等語（見原審卷第32頁至33頁
      ），所證舉發上開違規事實經過實屬具體且明確。依證人
      田佩玉之上開證詞，抗告人確有騎乘機車行經有燈光號誌
      管制之交岔路口闖紅燈及拒絕停車接受稽查逃逸之情事；
      而按員警稽查違反道路交通安全規則之各種違規行為，本
      有不同之執行方法，就超速、酒醉駕車而言，固非輔以科
      學工具，實難僅憑執勤者之五官知覺判斷之；惟就有無闖
      紅燈之違規情狀而言，單憑執勤員警之目擊即可確定，並
      非每件違規行為均須以照相或尚須其他證據舉發，始可評
      定之。本件抗告人闖紅燈及拒絕停車接受稽查逃逸之行為
      ，既經原審傳喚證人田佩玉以目擊證人身分證述抗告人確
      有闖紅燈及拒絕停車接受稽查逃逸等節明確，且有證人田
      佩玉提供之採證照片2張可為佐證（見原審卷第36頁），
      自非不得執為抗告人上開違規事實之認定。
（四）再按交通警察攔停之方式並不限於使用指揮棒、吹哨子或
      鳴笛，本件舉發員警田佩玉考量當時客觀情況，以口頭告
      知方式通知抗告人停車受檢，已明白使受檢人清楚知悉員
      警之用意，其取締方式核無不當；況抗告人於原審調查時
      亦陳明：「當員警跟我說阿伯、阿伯你有闖紅燈時，我有
      聽到，但我回頭跟員警說，若我闖紅燈，那你也是闖紅燈
      ，我是在路上邊騎邊這樣跟她講，結果她就繞道我的右手
      邊，說有話跟我說，結果我就立刻跟她說不好意思我趕時
      間，我就騎走了。」等語，顯見抗告人於當下對證人田佩
      玉口頭告知有違規情形之事乃屬知之甚明，依一般人之常
      識及理解力，當可明白員警所謂「有話跟你說」係屬攔停
      之意，至臻明確。是抗告人確有闖紅燈及拒絕停車接受稽
      查逃逸之違規事實，堪以認定。此外，本件執勤員警即證
      人田佩玉與受處分人素不相識，亦無宿怨，本院經查亦無
      任何證據足資證明執勤員警有捏造事實、違法取締之情事
      ，則執勤警員本其加強道路交通管理、維護交通秩序、確
      保安全職責所為之逕行舉發，自應受到合法、正確而真正
      之推定，受處分人既未能提出相關證據，證明其確無前述
      闖紅燈及拒絕停車接受稽查逃逸之違規行為，尚難認其上
      開所辯為可採。
（五）綜上所述，本件原審以抗告人確有於上開時間、地點，騎
      乘機車行經有燈光號誌管制之交岔路口闖紅燈及拒絕停車
      接受稽查逃逸之違規行為無誤，是抗告人之異議為無理由
      。惟按道路交通管理處罰條例第63條第1項第3款、第1款
      之規定，汽車駕駛人有道路交通管理處罰條例第53條第1
      項、第60條第1項情形者，並應分別記違規點數3點、1 點
      。詎原處分機關就此漏未裁處，即有適用法規顯然錯誤之
      違法，是本件聲明異議雖無理由，惟原處分既有前揭不當
      之處，即無從維持；從而，原處分就此部分應予以撤銷，
      並審酌受處分人確有如上所述行經有燈光號誌管制之交岔
      路口闖紅燈及不服從稽查取締逃逸之違規事實，且於期限
      內到案等情，原審爰依道路交通管理處罰條例第53條第1
      項、第60條第1項、第63條第1項第3款、第1款之規定、違
      反道路交通管理事件統一裁罰基準表規定，逕行裁處「甲
      ○○汽車駕駛人，行經有燈光號誌管制之交岔路口闖紅燈
      ，處罰鍰新臺幣壹仟捌佰元，並記違規點數點；又汽車
      駕駛人，駕駛汽車有違反道路交通管理處罰條例之行為，
      拒絕停車接受稽查逃逸，處罰鍰新臺幣仟元，並記違規
      點數壹點。」經核並無違誤。抗告人抗告意旨仍執前詞否
      認有違規行為，指摘原審裁定不當，為無理由，應予駁回
      。
四、據上論結，應依道路交通事件處理辦法第26條，刑事訴訟法
    第412條，裁定如主文。
中    華    民    國    98    年    11    月    10    日
            刑事第七庭    審判長法  官  林  榮  龍
                                法  官  江  錫  麟
                                法  官  張  惠  立
上列正本證明與原本無異。
不得再抗告。
                                書記官  陳  慈  傳
中    華    民    國    98    年    11    月    11    日


司法院資訊處製作；財團法人民間司法改革基金會備份。
